【裁判字號】    94,訴,2136
【裁判日期】    950502
【裁判案由】    償還犯罪被害補償金
【裁判全文】
臺灣臺中地方法院民事判決              94年度訴字第2136號
原      告  臺灣台中地方法院檢察署
法定代理人  甲○○
訴訟代理人  丙○○
被      告  益慶科技有限公司
兼法定代理  乙○○
人
上列當事人間請求償還犯罪被害補償金事件，本院於民國95年4
月18日言詞辯論終結，判決如下：
    主  文
被告應連帶給付原告新台幣壹佰零貳萬肆仟零玖拾肆元，及自民
國九十四年十月七日起至清償日止，按週年利率百分之五計算之
利息。
訴訟費用由被告連帶負擔。
    事實及理由
一、本件被告未於最後一次言詞辯論期日到場，核無民事訴訟法
    第386條各款所列情形，爰依原告之聲請，由其一造辯論而
    為判決。
二、原告起訴主張：被告乙○○係被告益慶科技有限公司（原名
    益慶工程顧問有限公司，以下簡稱益慶公司）之負責人，其
    於民國91年6月3日以益慶公司之名義，承攬訴外人亞尼斯股
    份有限公司（以下簡稱亞尼斯公司）關係企業名佳美股份有
    限公司（以下簡稱名佳美公司）位於臺中巿育才北路69號之
    名佳美公司育才店之電力消防整修工程。被告乙○○以臨時
    工之方式僱用訴外人林豐益、楊啟顯及楊永森（已歿）從事
    水電裝修工作，並於91年7月23日在九號名佳美公司育才店
    ，指示楊啟顯及楊永森進行電錶更換外電總開關之電力工程
    整修工作，且知悉更換外電總開關應向臺灣電力公司（以下
    簡稱臺電公司）申請斷電後始得施工進行整修，否則可能發
    生觸電之危險，竟因名佳美公司育才店於施工期間仍將營業
    ，而疏未向臺電公司申請斷電，即於同年7月23日，貿然指
    示楊啟顯及楊永森在未斷電之情形下，更換外電總開關，僅
    要求楊啟顯及楊永森要小心施工，然當日時值楊啟顯及楊永
    森依被告乙○○指示而施工時，卻造成外電總開關發生爆炸
    ，致楊永森受有皮膚大面積脫落、傷口壞死組織、紅、腫、
    疼痛及呼吸窘迫等重傷害，經送行政院國軍退除役官兵輔導
    委員會臺中榮民總醫院（以下簡稱臺中榮民總醫院）急救無
    效而死亡；楊啟顯則受有灼燙傷、術後疤痕攣縮、右上肢及
    右手活動障礙之重大不治或難治之傷害。被害人楊啟顯因受
    重傷所支出醫療費及喪失或減少勞動能力或增加生活上需要
    ，業經原告犯罪被害人補償審議委員會決定補償新臺幣（以
    下同）1,024,094元，並於94年3月30日如數支付被害人楊啟
    顯。原告爰依犯罪被害人保護法第12條第1項、民法第28 條
    規定向被告求償，請求被告連帶給付上開補償金。並聲明：
    被告應連帶給付1,024, 094元及自起訴狀繕本送達翌日起至
    清償日止按週年利率百分之5計算之利息。
三、被告則抗辯：其已以提款機轉帳至被害人楊啟顯配偶之帳戶
    二次，各10萬元及3萬元，共計13萬元，另亦交付現金18,
    000元予楊永森之女友。且被告已在本院93年度訴字第1910
    號損害賠償事件中與被害人楊啟顯成立和解，楊啟顯已領得
    原告發給之補償金及名佳美公司給付之100萬元、勞保給付
    40餘萬元，被告尚應給付楊啟顯及楊永森之家屬225萬元，
    而成立和解，被告不知尚須負擔其他費用云云。並聲明：駁
    回原告之訴。
四、本院之判斷：
（一）原告起訴主張：被告乙○○係被告益慶公司之負責人，其
      以被告益慶公司之名義，承攬訴外人亞尼斯公司關係企業
      名佳美公司位於臺中巿育才北路69號之名佳美公司育才店
      之電力消防整修工程，以臨時工之方式僱用訴外人林豐益
      、楊啟顯及楊永森（已歿）從事水電裝修工作，並於91年
      7 月23日在九號名佳美公司育才店，指示楊啟顯及楊永森
      進行電錶更換外電總開關之電力工程整修工作，且知悉更
      換外電總開關應向臺電公司申請斷電後始得施工進行整修
      ，否則可能發生觸電之危險，竟因名佳美公司育才店於施
      工期間仍將營業，而疏未向臺電公司申請斷電，即於同年
      7 月23日，貿然指示楊啟顯及楊永森在未斷電之情形下，
      更換外電總開關，僅要求楊啟顯及楊永森要小心施工，然
      當日時值楊啟顯及楊永森依被告乙○○指示而施工時，卻
      造成外電總開關發生爆炸，致楊永森受有皮膚大面積脫落
      、傷口壞死組織、紅、腫、疼痛及呼吸窘迫等重傷害，經
      送臺中榮民總醫院急救無效而死亡；楊啟顯則受有灼燙傷
      、術後疤痕攣縮、右上肢及右手活動障礙之重大不治或難
      治之傷害。被害人楊啟顯因受重傷所支出醫療費及喪失或
      減少勞動能力或增加生活上需要，業經原告犯罪被害人補
      償審議委員會決定補償1,024,094元，並於94年3月30日如
      數支付被害人楊啟顯等事實，業據提出臺灣臺中地方法院
      檢察署93年度偵字第21180號起訴書、犯罪被害人補償審
      議委員會決定書、支付收據（以上均影本）各一件為證，
      且被告乙○○因本件事故，業經臺灣高等法院臺中分院95
      年度交上訴字第133號刑事判決判處徒刑及罰金，緩刑貳
      年；被告益慶公司亦經判處罰金確定在案，此有上開刑事
      判決在案可稽。被告在本院審理中已表明對於應負犯罪責
      任不爭執（見本院95年4月11日言詞辯論筆錄），並對原
      告上開其餘主張未為爭執，是原告上開主張之事實，應可
      認為真正。
（二）按國家於支付犯罪被害補償金後，於補償金額範圍內，對
      犯罪行為人或依法應負賠償責任之人有求償權。前項求償
      權，由支付補償金之地方法院或其分院檢察署行使。犯罪
      被害人保護法第12條第1項、第2項前段定有明文。次按法
      人對於其董事或其他有代表權之人因執行職務所加於他人
      之損害，與該行為人連帶負賠償之責任。民法第28條亦有
      明文。查被告乙○○係上開事實之犯罪行為人，就被告乙
      ○○上開執行職務之行為致被害人楊啟顯所受之損害，依
      前揭規定，被告益慶公司應負連帶賠償責任，是原告依犯
      罪被害人保護法第12條第1項及民法第28條之規定，即得
      請求被告連帶償還原告上開補償金。
（三）被告雖抗辯：其已轉帳賠償被害人楊啟顯13萬元，另亦交
      付現金18,000元予楊永森之女友；又被告已在本院93年度
      訴字第1910號損害賠償事件中與被害人成立和解，被告尚
      應給付楊啟顯及楊永森之家屬225萬元，被告不知尚須負
      擔其他費用云云，固據提出本院93年度訴字第1910號損害
      賠償事件和解筆錄一件為據。惟查，被告對其已轉帳賠償
      被害人楊啟顯13萬元一節，並未舉證證明，尚不可採。另
      訴外人楊啟顯與同一事故死亡之楊永森家屬楊淵義、楊陳
      無比共同對被告乙○○、益慶公司、訴外人名佳美公司、
      黃天長、羅玉雪等人提起損害賠償事件之民事訴訟（本院
      93 年度訴字第1910號），請求該事件被告應連帶給付楊
      淵義3,083,975元；連帶給付楊陳無比2,755,006元；連帶
      給付楊啟顯6,811,530元，及法定遲延利息，嗣該件原告
      與該件被告名佳美公司、黃天長、羅玉雪等人於94年5月9
      日成立訴訟上和解，由名佳美公司賠償楊淵義、楊陳無比
      共50 萬元，另賠償楊啟顯50萬元；又上開事件原告楊淵
      義、楊陳無比、楊啟顯與被告乙○○、益慶公司於94年12
      月7日成立訴訟和解，約定：被告益慶公司、乙○○願連
      帶給付楊淵義、楊陳無比、楊啟顯225萬元（不含名佳美
      公司已給付予楊淵義、楊陳無比、楊啟顯之100萬元、楊
      啟顯已向臺灣臺中地方法院檢察署犯罪被害人補償審議委
      員會領取之1,024,094元、及楊啟顯向勞保局領取之427,
      680元），（以下省略）等語，此有上開民事卷宗影（節
      ）本及被告提出之和解筆錄影本一件附卷可證。則依被告
      乙○○及益慶公司與上開事件之原告楊淵義、楊陳無比、
      楊啟顯三人和解之內容顯然係約定該事件之原告三人受償
      之範圍除已領得之賠償或給付外，尚包含被告乙○○及益
      慶公司願再連帶給付225萬元，即被告再連帶給付該事件
      原告之金額並不包含楊啟顯已領得之犯罪被害補償金1,02
      4,09 4元等款項，則被告成立上開和解後，並未因此免除
      其依法所負擔系爭犯罪被害補償金之償還責任。且本件原
      告係於94年9月21日對被告提起本訴而行使系爭犯罪被害
      補償金之求償權，本訴訟於94年10月26日即已進行第一次
      言詞辯論期日，是被告已知被害人楊啟顯曾向原告申請系
      爭犯罪補償金，且原告亦已起訴向被告行使求償權，被告
      既已知悉上開事項，猶於94年12月7日同意與另件原告楊
      淵義、楊陳無比、楊啟顯成立載明前揭和解內容之訴訟上
      和解，自不得於和解後再爭執其不應負擔系爭犯罪被害補
      償金之償還責任，或抗辯另已給付楊啟顯13萬元之賠償金
      額，而據以扣減被告依法應負擔之系爭犯罪補償金。是被
      告上開抗辯，即無可採。
（四）從而，原告依前揭規定，請求被告連帶償付犯罪補償金1,
      024,094元及自起訴狀繕本送達翌日即94年10月7日起至清
      償日止按週年利率百分之5計算之利息，為有理由，應予
      准許。
五、訴訟費用負擔之依據：民事訴訟法第85條第2項。
中    華    民    國    95    年    5    月     2     日
                  民事第三庭    法  官  張瑞蘭
一、以上正本係照原本作成。
二、如不服本判決，應於判決送達後二十日內，向本院提出上訴
    狀。（須按他造當事人之人數附繕本）。
中    華    民    國    95    年    5    月     2     日
                                書記官  陳惠鈴


司法院資訊處製作；財團法人民間司法改革基金會備份。
